臺灣高等法院刑事判決　　　　　　　　　　　　　九十二年度上訴字第二九八三號
　　上　訴　人
　　即　被　告　乙○○
　　指定辯護人　本院公設辯護人　甲○○
右上訴人因偽造有價證券等案件，不服臺灣板橋地方法院九十二年度訴字第一四八七
號，中華民國九十二年七月二十四日第一審判決（起訴案號：臺灣板橋地方法院檢察
署九十二年度偵字第九六六七號），提起上訴，本院判決如左：
    主  文
原判決撤銷。
乙○○共同意圖供行使之用，而偽造有價證券，處有期徒刑壹年捌月。如附表所示之
支票關於票面金額及日期部分沒收。
    事  實
一、乙○○於民國九十一年九月十八日，在臺北縣板橋市○○街附近「戲谷網咖店」
    前，明知綽號「阿龍」之不詳姓名成年男子所持有，發票人欄已蓋「丙○○」印
    文、金額、發票日期俱為空白之支票乙紙（該支票之發票人為丙○○，票號為Ｑ
    Ｇ0000000號、付款人為台北國際商業銀行五股分行），係屬綽號「阿龍
    」者所侵占之遺失物（該支票係丙○○於九十一年九月十八日，在臺北縣板橋市
    ○○街附近遺失，該支票遺失時已經由丙○○於發票人欄蓋訖「丙○○」印文）
    ，竟仍基於收受贓物之犯意，受綽號「阿龍」者之委託，代為提示交換該支票，
    而收受該支票，「阿龍」並允諾乙○○於領取兌現金額後，再將部分金額贈予乙
    ○○以為報酬，乙○○與「阿龍」遂共同意圖供行使之用，由乙○○於九十一年
    九月二十四日前往臺北縣板橋市○○路二０五號之板橋漢生郵局，當場在板橋漢
    生郵局內，填載發票日為九十一年九月十九日，面額為新臺幣（下同）伍萬元，
    完成發票行為而偽造有價證券，並將該支票存入其於板橋漢生郵局所開立之帳戶
    （帳號為00000000000000號）以提示交換，因丙○○於發現支票
    遺失後，迅予掛失止付，致乙○○不獲付款，嗣為警循線查獲上情。
二、案經臺北縣政府警察局海山分局報請臺灣板橋地方法院檢察署檢察官偵查起訴。
    理  由
一、上訴人即被告乙○○經傳未到庭，惟查右揭事實，業據被告迭於警訊、偵查及原
    審審理時坦承不諱，核與證人丙○○於警訊時所證述之情節相符，並有如附表所
    示之支票影本一張、退票理由單影本一張、遺失票據申報書影本一份、票據掛失
    止付通知書影本一份附卷（見偵查第十二頁至第十四頁）足憑。本件事證明確，
    被告犯行堪以認定。
二、核被告所為，係犯刑法第三百四十九條第一項之收受贓物罪及刑法第二百零一條
    第一項之偽造有價證券罪。被告所犯收受贓物罪部分，雖未經檢察官起訴，惟與
    檢察官所起訴之偽造有價證券罪，有裁判上一罪之牽連犯關係，其一部起訴之效
    力及於全部，基於審判不可分原則，本院自得併予審究。被告與綽號「阿龍」之
    不詳姓名成年男子間，就偽造有價證券犯行，有犯意聯絡及行為分擔，為共同正
    犯。被告行使偽造有價證券之低度行為，應為偽造有價證券之高度行為所吸收，
    不另論罪。所犯收受贓物罪及偽造有價證券罪二罪間，具有方法目的之牽連犯關
    係，應從一重之偽造有價證券罪處斷。
三、原審予以論科固非無見，惟被告僅受國小教育，知識程度較低，且素行良好，有
    正當工作，一時貪念致罹刑章，偽造本件支票面額不多，提示未獲付款，造成之
    損害尚非鉅大，實屬情輕法重，其犯罪情節，依一般社會通念尚堪認情堪憫恕，
    本院審酌結果，認量處最低本刑猶嫌過重，依刑法第五十九條規定減輕其刑。原
    審未予審酌上情，容有未洽，被告上訴雖無理由，然原判決既有上開可議，而無
    可維持，應由本院予以撤銷改判。爰審酌被告並無前科，有本院被告全國前案紀
    錄表在卷可憑，及犯罪動機、目的、手段、素行、犯罪後態度良好，已表悔意等
    一切情狀，量處如主文第二項所示之刑。如附表所示之支票，關於票面金額及日
    期部分，應依刑法第二百零五條之規定宣告沒收。
四、公訴意旨另以：被告乙○○於九十一年九月十八日十九時許，在臺北縣板橋市○
    ○街某處，拾獲丙○○所簽發號碼ＱＧ0000000號之台北國際商業銀行五
    股分行之空白支票一張，竟意圖為自己不法之所有，將之侵占入己，因認被告涉
    犯刑法第三百三十七條之侵占遺占物罪嫌云云。按犯罪事實應依證據認定之，無
    證據不得認定其犯罪事實，刑事訴訟法第一百五十四條第二項定有明文。檢察官
    認被告有侵占遺失物犯行，無非以被害人丙○○之警訊筆錄暨遺失票據申報書影
    本、票據掛失止付通知書影本，為其論據。原審訊據被告則堅決否認有侵占犯行
    。經查，被告自警訊、偵查及原審審理時均供稱：伊係於九十一年九月十八日，
    在臺北縣板橋市○○街附近「戲谷網咖店」前，自綽號「阿龍」之男子收受支票
    ，綽號「阿龍」之男子說該支票係其撿到等語，而被害人丙○○於警訊時僅陳述
    遺失上揭支票之時、地（見偵查卷第六頁至第九頁），並未明確指證被告有侵占
    遺失物行為，且卷附之遺失票據申報書影本、票據掛失止付通知書影本，充其量
    亦僅能證明被告有收受贓物之犯行，而被告雖不能供述綽號「阿龍」男子之詳細
    年籍資料及聯絡方式，惟仍不能憑此即遽認被告有侵占遺失物犯行，此外復查無
    其他積極證據足資證明被告有前揭公訴意旨所指之侵占犯行，本應為被告無罪之
    諭知，惟檢察官認此部分與前揭論罪部分有裁判上一罪之牽連犯關係，爰不另為
    無罪之諭知。
五、被告經合法傳喚，無正當之理由不到庭，爰不待其陳述，逕行判決。
據上論斷，應依刑事訴訟法第三百六十九條第一項前段、第三百六十四條、第二百九
十九條第一項前段、第三百七十一條、刑法第二十八條、第二百零一條第一項、第三
百四十九條第一項、第五十五條、第五十九條、第二百零五條、罰金罰鍰提高標準條
例第一條前段，判決如主文。
本案經檢察官謝英民到庭執行職務。
中　　　華　　　民　　　國　　九十三　　年　　　一　　　月　　  二十　　日
                              臺灣高等法院刑事第五庭
                                  審判長法  官  曾　德　水
                                        法  官  蘇　素　娥
                                        法  官  魏　新　國
右正本證明與原本無異。
如不服本判決，應於收受送達後十日內向本院提出上訴書狀，其未敘述上訴之理由者
並得於提起上訴後十日內向本院補提理由書（均須按他造當事人之人數附繕本）。
                                        書記官　賴　淑　真
中　　　華　　　民　　　國　　九十三　　年　　　一　　　月　　二十八　　日
附錄：本案論罪科刑法條全文
中華民國刑法第二百零一條
意圖供行使之用，而偽造、變造公債票、公司股票或其他有價證券者  處三年以上十
年以下有期徒刑，得併科三千元以下罰金。
行使偽造、變造之公債票、公司股票或其他有價證券，或意圖供行使之用，而收集或
交付於人者，處一年以上七年以下有期徒刑，得併科三千元以下罰金
 附表：
┌─────┬───────┬─────┬───────┬──────┐
│          │              │          │              │            │
│支票票號  │  發票日      │ 發票人   │  票面金額    │  付款人    │
│          │              │          │              │            │
├─────┼───────┼─────┼───────┼──────┤
│ＱＧ一三四│  九十一年九  │ 丙○○   │  新臺幣伍萬元│  台北國際商│
│０一六七  │  月十九日    │          │              │  業銀行五股│
│          │              │          │              │  分行      │
└─────┴───────┴─────┴───────┴──────┘
